【裁判字號】    98,交聲,278
【裁判日期】    980731
【裁判案由】    聲明異議
【裁判全文】
臺灣臺南地方法院交通事件裁定         98年度交聲字第278號
移送機關    交通部公路總局嘉義區監理所麻豆監理站
異議人即
受處分人    甲○○
上列異議人即受處分人因違反道路交通管理處罰條例案件，對於
交通部公路總局嘉義區監理所麻豆監理站民國98年2月18日所為
之裁決處分（處分案號：麻監裁罰字第裁75-MM0000000號）聲明
異議，本院裁定如下：
    主    文
異議駁回。
    理    由
一、原處分意旨略以：異議人即受處分人甲○○（下稱異議人）
    駕駛其所有車牌號碼CP-3302號自小客車，於民國97年12月
    25日13時40分許，行經臺南縣佳里鎮○○路與南26線交岔路
    口時，因闖紅燈，經臺南縣警察局交通警察隊警員逕行製單
    舉發，嗣經移送機關即交通部公路總局嘉義區監理所麻豆監
    理站（下稱原處分機關）依道路交通管理處罰條例第53條第
    1項、第63條第1項第3款（原處分漏載第1項第3款）及違反
    道路交通管理事件統一裁罰基準表等規定，裁處異議人罰鍰
    新臺幣（下同）2,700元並記違規點數3點等語。
二、本件異議意旨略以：
  (一)臺南縣佳里鎮鄉道南19線與南26線交岔路口屬斜交Ｙ字型交
    岔路口，當時南19線南往北方向（佳里鎮○○路往漚汪）之
    號誌燈為紅燈無誤，但異議人所行駛之佳里鎮○○路往南26
    線之號誌燈為綠燈，人車可通行，異議人遵行自己行車方向
    之號誌通過路口，何錯之有？
  (二)由異議人所自行拍攝之照片可以看出，異議人前開所言有關
    異議人行駛方向之號誌燈為綠燈為事實，但舉發員警所提出
    之舉發照片卻隱瞞此一事實，只顯示出南19線南往北方向之
    號誌為紅燈，使人誤以為異議人闖紅燈，員警顯係為了績效
    而故意不將南26線方向之號誌為綠燈同時顯現在照片中。嗣
    後臺南縣警察局的回文中亦未將為何不將異議人行駛方向為
    綠燈之內容拍攝進照片中為任何說明，只說要遵行自己行車
    方向號誌之指示行進或停止，而不是觀看對向或他車道之號
    誌行駛始為正確，然異議人就是遵行自己行向南26線號誌為
    綠燈通行，臺南縣警察局顯然是自打嘴巴。
  (三)異議人嗣於98年1月20日發現上開路口已經變更燈號設施，
    據異議人所知係因受罰人數眾多，且均提出異議，而號誌主
    管機關於派員勘查後發現設置錯誤而更正，此足茲證明原號
    誌設置即有錯誤，舉發員警卻利用此情形加諸其攝影技巧，
    大肆開單，動機意圖可議。
  (四)臺南縣政府已發文建請同意不罰。
    為此聲明異議，請求撤銷原處分等語。
三、按汽車駕駛人，行經有燈光號誌管制之交岔路口闖紅燈者，
    處1,800元以上5,400元以下罰鍰，並記違規點數3點，道路
    交通管理處罰條例第53條第1項及第63條第1項第3款分別定
    有明文。次按汽車行駛至交岔路口，其行進、轉彎，應遵守
    燈光號誌；在無其他標誌、標線禁制或指示下，圓形綠燈表
    示准許車輛直行或左、右轉；箭頭綠燈表示僅准許車輛依箭
    頭指示之方向行駛；車輛面對圓形紅燈表示禁止通行，不得
    超越停止線或進入路口；又車輛面對與圓形紅燈同亮之箭頭
    綠燈時，得依箭頭綠燈之指示行進，道路交通安全規則第10
    2條第1項第1款、道路交通標誌標線號誌設置規則第206條第
    1款、第2款及第5款亦分別定有明文。
四、經查：
  (一)異議人駕駛車牌號碼CP-3302號自小客車，於97年12月25日1
    3時40分許，行經臺南縣佳里鎮○○路（南19線）與南26線
    交岔路口處時，面對忠孝路南北雙向號誌均亮起圓形紅燈後
    ，仍直行穿越路口左轉往南26線方向行駛，經臺南縣警察局
    交通警察隊警員以科學儀器設備拍照後，以駕車行經有燈光
    號誌管制之交岔路口闖紅燈為由逕行製單舉發，並經原處分
    機關裁處如前所述之裁罰等情，有臺南縣警察局98年1月8日
    南縣警交字第MM0000000號舉發違反道路交通管理事件通知
    單、原處分書各1紙及違規採證照片2幀附卷可稽。
  (二)異議人雖辯稱：該路口屬斜交Ｙ字型交岔路口，當時其係欲
    往南26線方向行駛，自然是要看南26線方向之號誌云云，然
    查：
  1.系爭Ｙ字型交岔路口交通號誌係輪放三時相運作，第一時相
    ：當忠孝路（南北向）號誌顯示為「直行綠燈箭頭」時，對
    向忠孝路北向南號誌為「圓形綠燈」；西側南26線則為「圓
    形紅燈」。第二時相：當忠孝路號誌亮起顯示為「圓形紅燈
    」後，延遲約二秒鐘同亮「左轉綠燈箭頭」（左轉保護時相
    、供車輛左轉往南26線行駛）；對向及南26線顯示為「圓形
    紅燈」。第三時相：當忠孝路南北雙向號誌亮起顯示為「圓
    形紅燈」時，西側南26線則為「圓形綠燈」。此有臺南縣警
    察局98年3月25日南縣警交字第0980012197號函所附之違規
    現場圖及交通號誌運轉說明簡圖各1份在卷可稽。
  2.另觀諸上開違規採證照片2幀顯示，忠孝路南北雙向行車管
    制號誌均係設於高處，且號誌燈號均亮起顯示為「圓形紅燈
    」，此亦為異議人所是認。另該交岔路口路幅寬廣，視野清
    晰，燈光號誌清楚可見，並未受其他招牌、路樹或他物所遮
    蔽，一般駕駛人如駕車沿忠孝路由南往北方向行駛時，其於
    行經停止線前，應可清晰看見忠孝路南向北路口其所面對之
    行車管制號誌亮起顯示為「圓形紅燈」，並採取停車之措施
    無疑，斷無觀看其他道路之交通號誌指示行駛之理。另依上
    開三時相號誌輪運說明可知，本件違規當時該路口號誌燈號
    應係運作第三時相號誌即忠孝路南北雙向號誌亮起顯示為「
    圓形紅燈」，而南26線燈光號誌亮起顯示為「圓形綠燈」，
    此時表示於忠孝路南往北之車輛此時禁止直行穿越路口至銜
    接路段，惟異議人當時既然行駛在忠孝路上，且在「圓形紅
    燈」亮起前尚未通過停止線，自應依其車行方向前方之「圓
    形紅燈」號誌立刻煞車等待號誌轉換，而非依南26線道之燈
    光號誌，然異議人竟猶駕駛上開自小客車沿忠孝路由南往北
    行駛，逕自左轉進入南26線道，足見異議人未遵守其車行方
    向所面對之「圓形紅燈」號誌之指示，而確有闖越紅燈之違
    規情事無疑。
  3.況異議人駕駛上開自小客車沿臺南縣佳里鎮○○路（南19線
    ）由南往北方向行駛，面對其車行方向前方之「圓形紅燈」
    號誌，未依規定停車，猶駕駛上開自小客車逕自左轉進入南
    26線道，此一行為已嚴重危害是時行車燈光管制號誌為「圓
    形綠燈」之對向南26線車輛欲左轉進入忠孝路南往北車道之
    交通安全，且已危及欲在該交岔路口所劃設行人穿越道穿越
    道路之行人之人身安全，異議人猶辯稱其要左轉往南26線，
    所以當然要以南26線之燈光號誌為準等語，顯係為自己行車
    之方便而置上開行向之行人及車輛之安全及身家性命於不顧
    ，所言顯不足採。
  4.至異議人稱員警故意隱瞞南26線方向之燈號為綠燈云云，惟
    查，異議人當時行駛在忠孝路上，應遵守之燈號乃忠孝路上
    之「圓形紅燈」號誌，本與南26線道號誌為何無涉，舉發員
    警自無拍攝南26線方向之號誌，亦無故意隱瞞南26線方向燈
    號為綠燈之必要，是異議人此部份之主張亦無可採。
  (三)又按標誌、標線、號誌之設置、養護及號誌之運轉，由公路
    主管機關、市區道路主管機關及警察機關依其管轄辦理；遇
    有道路與交通狀況有變更時，應增設必要之標誌、標線、號
    誌，此為道路交通標誌標線號誌設置規則第4條至第6條所明
    文規定。因此主管機關其本得於法令授權範圍內，基於權責
    對於各項行政措施為具體裁量、規劃，以求達成道路充分利
    用、維持交通秩序、保障道路使用人往來便利與安全之行政
    目的，除有違背法令或明顯矛盾、錯誤，司法機關亦不得涉
    入行政權核心領域，民眾對於行政機關具體行政措施如有意
    見，自應循正當管道向行政機關陳情、反應，然於主管機關
    為相應之處置前，汽車駕駛人仍應遵守既有之標誌、標線、
    號誌而為行駛。準此，本件縱因道路交通主管機關事後依其
    權限設置變更本件交岔路口之標誌、標線，異議人亦不得據
    此主張其後標線、標誌設置變更，而溯及影響其變更設置前
    之違規行為。
五、綜上所述，異議人於上揭時、地，駕駛車牌號碼CP-3302號
    自小客車，行經有燈光號誌管制之交岔路口闖紅燈之違規行
    為，足堪認定，異議人上開所辯尚難採憑。則移送機關依道
    路交通管理處罰條例第53條第1項、第63條第1項第3款及違
    反道路交通管理事件統一裁罰基準表相關內容之規定，裁處
    異議人罰鍰2,700元，並記違規點數3點之處分，核無違誤。
    本件異議為無理由，應予駁回。
六、據上論斷，應依道路交通管理處罰條例第87條第2項，道路
    交通案件處理辦法第19條，裁定如主文。
中    華    民    國    98    年     7    月    31    日
                      交通法庭  法  官  張家瑛
以上正本證明與原本無異。
如不服本裁定，應於收受送達後5日內向本院提出抗告狀。（應
附繕本）
                                書記官  李淑惠
中    華    民    國    98    年    8     月    5     日


司法院資訊處製作；財團法人民間司法改革基金會備份。
